【裁判字號】    97,交訴,4
【裁判日期】    970423
【裁判案由】    業務過失致死
【裁判全文】
臺灣基隆地方法院刑事判決               97年度交訴字第4號
公  訴  人  臺灣基隆地方法院檢察署檢察官
被      告  甲○○
上列被告因業務過失致死案件，經檢察官提起公訴（97年度偵字
第102 號），被告為有罪之陳述，本院合議庭裁定由受命法官獨
任以簡式審判程序進行審理，並判決如下：
    主  文
甲○○從事業務之人，因業務上之過失致人於死，處有期徒刑捌
月。
    事  實
一、甲○○前於民國89年間，因交通業務過失致人於死案件，經
    臺灣新竹地方法院判處有期徒刑6 月，於91年3 月20日執行
    完畢（本案非故意再犯罪，不成立累犯）。又因在六個月內
    ，駕駛執照違規記點共達六點以上，經交通部公路總局臺北
    區監理所於96年1 月19日，裁決吊扣普通小型車駕駛執照一
    個月，因逾期未繳送駕駛執照，自96年3 月6 日起易處吊銷
    ，並逕行註銷駕駛執照。
二、甲○○以駕駛貨車載送貨物為業，為從事業務之人，於駕駛
    執照吊銷後之96月9 月1 日（起訴書贅載「6 日」）上午9
    時許，駕駛車牌號碼6335-KT 號小貨車（下稱系爭貨車）載
    運裝潢建材，沿基隆市○○街往福五街行駛，途經百六街60
    號前時，本應注意車前狀況，隨時採取必要之安全措施，且
    行經無號誌交叉路口時應減速慢行，隨時準備停車，而當時
    天候正常，視線無並障礙，路面狀況良好，並無不能注意之
    情事，適前方有陳秋騎腳踏車由對向車道沿中線由對向而
    來，甲○○自認可閃過而疏於注意，且未採取必要之減速或
    迴避之措施，以致陳秋騎腳踏車逼近小貨車前方時方驚覺
    即將撞上而閃避煞車，惟因車速過快、煞車不及而撞上陳
    秋所騎之腳踏車，導致陳秋人車倒地受傷，甲○○則於員
    警到場處理時自承係小貨車駕駛人，自首而願接受裁判。陳
    秋經送往長庚紀念醫院基隆分院急救，仍於同日晚間9 時
    30分許，因車禍造成低血容積休克、外傷後內出血、雙側血
    胸及骨盆骨骨折而不治死亡。
三、案經甲○○自首暨陳秋之子丙○○訴由臺灣基隆地方法院
    檢察署檢察官偵查起訴。
    理  由
壹、程序事項
    查本件被告甲○○所犯者非為死刑、無期徒刑、最輕本刑為
    3 年以上有期徒刑之罪或高等法院管轄第一審案件，其於準
    備程序進行中，先就被訴事實為有罪之陳述，經告知其簡式
    審判程序之旨，並聽取公訴人、被告之意見後，本院業已依
    刑事訴訟法第273 條之1 第1 項之規定，裁定由受命法官獨
    任以簡式審判程序進行本案之審理。
貳、實體事項
一、訊據被告對於上開犯罪事實於本院審理時坦承不諱，並有道
    路交通事故現場圖、道路交通事故調查報告表(一)、(二)、基隆
    市○○○道路交通事故談話紀錄表以及現場暨車損照片14張
    在卷可稽；又被害人陳秋因本件車禍造成低血容積休克、
    外傷後內出血、雙側血胸及骨盆骨骨折而死亡，有長庚紀念
    醫院基隆分院診斷證明書暨出院病歷可稽，並經臺灣基隆地
    方法院檢察署檢察官督同檢驗員相驗屬實，製有相驗筆錄、
    相驗屍體證明書、檢驗報告書以及相驗照片在卷可憑，應認
    被告上開自白與事實相符，堪可採信。
二、按行經彎道、坡路、狹路、狹橋、隧道、泥濘或積水道路、
    無號誌之交岔路口、道路修理地段或行近工廠、學校、醫院
    、車站、會堂、娛樂、展覽、競技等公共場所出、入口及其
    他人車擁擠處所，或因雨霧致視線不清或道路發生臨時障礙
    時，均應減速慢行，作隨時停車之準備；又汽車行駛時，駕
    駛人應注意車前狀況，並隨時採取必要之安全措施，被告行
    為時之道路交通安全規則第93條第1 項第2 款、第94條第2
    項分別定有明文，此為一般駕駛人所具有之交通常識，及駕
    駛時應注意並能注意遵守之事項，亦為被告行為時之行車注
    意義務。而依案發當時為晴天、日間有自然光線、路面乾燥
    、無缺陷、無障礙物等情形，有上開道路交通事故調查報告
    表可稽，並無不能注意之情事，被告竟疏未注意減速慢行，
    亦未注意車前狀況，以致發現被害人騎駛腳踏車對向而來時
    已煞停不及，造成貨車擦撞被害人之腳踏車，使被害人倒地
    受傷後不治死亡，足見被告顯有應注意、能注意而不注意之
    過失甚明，且其過失與被害人之死亡結果間具有相當因果關
    係，就此臺灣省基宜區行車事故鑑定委員會亦同此認定，有
    相驗卷附該委員會96年11月28日基宜鑑字第0965002697號函
    所附之鑑定意見書可稽。另慢車（含腳踏車）行駛，應遵守
    道路交通標誌、標線、號誌之指示，並服從交通指揮人員之
    指揮，道路交通安全規則第124 條第1 項定有明文。本件被
    害人逆向騎駛腳踏車，固有未遵守道路交通標誌、標線之疏
    失，然此核屬過失程度、比例之認定，尚無影響被告前揭行
    車過失之成立，特此敘明。綜上所陳，本案事證明確，被告
    因行車業務過失致人於死之犯行堪可認定，應依法論科。
三、論罪科刑
    (一)核被告所為，係犯刑法第276 條第2 項之業務過失致人
        於死罪。
    (二)按汽車駕駛人，無駕駛執照駕車、酒醉駕車、吸食毒品
        或迷幻藥駕車、行駛人行道或行經行人穿越道不依規定
        讓行人優先通行，因而致人受傷或死亡，依法應負刑事
        責任者，加重其刑至二分之一，道路交通管理處罰條例
        第86條第1 項定有明文。本案被告駕駛執照經吊銷在案
        ，有偵查卷附公路監理電子閘門證號查詢汽車駕駛人報
        表可參（相驗卷第20頁參照），依法即屬無照駕駛，其
        駕車肇事，因而致人死亡，應依上開規定加重其刑。至
        被告雖辯稱其行為時並不知道駕駛執照遭到吊銷，然交
        通部公路總局臺北區監理所裁處吊扣駕駛執照之裁決書
        （逾期未繳送駕駛執照，則易處吊銷），前已依行政程
        序法由郵務機關送達被告，因未獲會晤本人，寄存送達
        地之郵政機關（行政程序法第74條第2 項參照），此有
        本院卷附交通部公路總局臺北區監理所97年3 月12日北
        監駕字第0970023544號函附之裁決書、送達證書可參，
        堪認上開裁決已合法送達，復因未據聲明異議而確定，
        則被告於本案行為時處於駕駛執照遭吊銷之狀態，當無
        疑義。
    (三)被告於肇事後，向到場處理員警坦承肇事而願接受裁判
        ，業經其供述在卷，並有卷附基隆市○○○道路交通事
        故肇事人自首情形紀錄表可參，爰依刑法第62條前段之
        規定減輕其刑，並依法先加重而後減輕之。
    (四)又受徒刑之執行完畢，或一部之執行而赦免後，5 年以
        內故意再犯有期徒刑以上之罪者，為累犯，加重本刑至
        二分之一，刑法第47條第1 項定有明文。本案被告前因
        業務過失致死罪，經臺灣新竹地方法院判處有期徒刑6
        月確定，於91年3 月20日執行完畢，惟因本案並非故意
        再犯罪，核無刑法累犯加重規定之適用，附此敘明。
    (五)本院審酌被告前有業務過失致死犯行（本院卷附臺灣高
        等法院被告前案紀錄表參照），且為從事駕駛業務之人
        ，本應惕勵己行、提高注意義務，竟因未減速慢行、未
        注意車前狀況之過失，造成被害人死亡之結果，實所不
        該，惟被害人亦有如起訴書所述之疏失，併慮及被告犯
        後坦承之態度，惟迄未與被害人家屬達成和解、賠償損
        害等一切情狀，量處如主文所示之刑。
據上論斷，應依刑事訴訟法第273 條之1 第1 項、第299 條第1
項前段，道路交通管理處罰條例第86條第1 項，刑法第276 條第
2 項、第62條前段，刑法施行法第1 條之1 ，判決如主文。
本案經檢察官乙○○到庭執行職務。
中    華    民    國    97    年    4     月    23    日
                    交通法庭法  官  楊皓清
以上正本證明與原本無異。
如不服本判決應於收受本判決後10日內向本院提出上訴書狀，其
未敘述上訴理由者，並得於提起上訴後10日內向本院補提理由書
中    華    民    國    97    年    4     月    23    日
狀（均須按他造當事人之人數附繕本。）「切勿逕送上級法院」
                            書記官  盧鏡合
附錄論罪法條：
刑法第276 條
因過失致人於死者，處2 年以下有期徒刑、拘役或2 千元以下罰
金。
從事業務之人，因業務上之過失犯前項之罪者，處5 年以下有期
徒刑或拘役，得併科3 千元以下罰金。


司法院資訊處製作；財團法人民間司法改革基金會備份。
